【裁判字號】    98,上易,558
【裁判日期】    980805
【裁判案由】    竊佔
【裁判全文】
臺灣高等法院刑事判決                 98年度上易字第558號
上  訴  人  臺灣基隆地方法院檢察署檢察官
被      告  丙○○
上列上訴人因被告竊佔案件，不服臺灣基隆地方法院97年度易字
第 352號，中華民國97年12月12日第一審判決（起訴案號：臺灣
基隆地方法院檢察署97年度偵緝字第24號），提起上訴，本院判
決如下：
    主  文
原判決撤銷。
丙○○共同意圖為自己不法之利益，而竊佔他人之不動產，處有
期徒刑陸月，如易科罰金以新臺幣壹仟元折算壹日，減為有期徒
刑參月，如易科罰金以新臺幣壹仟元折算壹日。
    事  實
一、緣不詳真實姓名之綽號「阿文」成年男子，見坐落於臺北縣
    萬里鄉○○里○○段龜吼小段161-7號乙○○所有之土地（
    下稱本件土地）閒置，尚未發開使用，可供傾倒營建營建剩
    餘土石方，「阿文」認有機可乘，遂與丙○○共同意圖為自
    己不法利益，基於竊佔犯意聯絡，自民國96年4月間某日起
    ，由丙○○負責提供挖土機，綽號「阿文」之成年男子則負
    責僱工自外地由不知情之不詳姓名成年司機駕駛卡車載運建
    築工程、公共工程及建築物拆除工程施工所產生之可供再利
    用剩餘泥、土、砂、石、磚、混凝土塊等營建剩餘土石方（
    非營建廢棄物），傾倒在本件土地，再由「阿文」僱請不知
    情而不詳姓名之人將所傾倒之營建剩餘土石方，用丙○○所
    提供之挖土機予以整平，共計竊佔使用161-7號土地之面積
    為0.0866公頃。
二、嗣於96年4月21日，乙○○之友人甲○據附近鄰居轉知有人
    在本件土地傾倒土石方而查覺有異，乃趕至現場查看，當場
    發現丙○○正僱請板車要將挖土機運走，而報警查獲上情。
三、案經乙○○訴請臺北縣政府警察局金山分局報告請臺灣基隆
    地方法院檢察署檢察官偵查起訴。
    理  由
壹、證據能力部分：
一、按被告以外之人於審判外之陳述雖不符刑事訴訟法第159條
    之1至同條之4等規定，而經當事人於審判程序同意作為證據
    ，法院審酌該言詞陳述或書面陳述作成時之情況，認為適當
    者，亦得為證據；當事人、代理人或辯護人於法院調查證據
    時，知有刑事訴訟法第159條第1項不得為證據之情形，而未
    於言詞辯論終結前聲明異議者，視為有前項之同意；同法第
    159條之5定有明文。其立法意旨在於傳聞證據未經當事人之
    反對詰問予以核實，原則上先予排除。惟若當事人已放棄反
    對詰問權，於審判程序中表明同意該等傳聞證據可作為證據
    ，或於言詞辯論終結前未聲明異議，基於尊重當事人對傳聞
    證據之處分權，乃賦予傳聞證據之證據能力。
二、查本件判決所引用之上訴人即被告丙○○以外之人於審判外
    之陳述，因檢察官、被告均於本院98年7月22日審理時表示
    對其證據能力無意見（見本院98年7月22日審理筆錄第2頁）
    ，且迄於言詞辯論終結前未再聲明異議，而本院審酌上開陳
    述作成時之情況，無不當取證及證明力明顯過低之瑕疵，認
    以之作為證據應屬適當，揆諸前開規定，認前揭證據應有證
    據能力。
貳、得心證及論罪科刑之理由：
一、訊據被告矢口否認有本件竊佔犯行，辯稱：是郭丁興與「阿
    文」合資在本件土地上傾倒土方石，怪手是阿文的，不是我
    的，我只是受託去載運挖土機，沒有參與傾倒土石方，板車
    正要拖運挖土機離開時，即遭警方巡邏車盤查，我在警局陳
    述是嚴福連向我租挖土機，是郭丁興指示我這麼說，當時不
    知事情之嚴重性云云。
二、經查：
（一）本件土地為乙○○所有，遭人傾倒營建剩餘土石方竊佔，
      經臺北縣汐止鎮公所地政事務所人員丈量，其傾倒面積為
      0.0866公頃，業據證人楊義英於偵查中（見第4670號偵查
      卷第27頁，第24號偵查卷第24頁至第27頁、第31頁、第32
      頁），及證人甲○於警詢、偵查、原審證述屬實（見第46
      70號卷第7頁至第8頁，第4670號偵查卷第26頁至第27頁，
      原審卷第79頁至第81頁），並為被告所不爭執，復有臺北
      縣汐止地政事務所土地所有權狀影本、地籍圖謄本影本（
      見第4670號偵查卷第12頁第13頁、第16頁）、照片22幀（
      見第4670號偵查卷第17頁至第19頁、第29頁至第31頁，第
      24號偵查卷第56頁至第62頁）、臺灣基隆地方法院檢察署
      勘驗筆錄（見第24號偵查卷第47頁）、臺北縣汐止地政事
      務所97年4月16日北縣汐地測字第0970004700號函及土地
      複丈成果圖（見第24號偵查卷第48頁至第50頁）在卷可稽
      。
（二）證人甲○於96年4月21日，經本件土地鄰地之所有人丁○
      ○告知後，隨即趕至現場查看，現場除被傾倒剩餘土石方
      外，還留有挖土機1臺，其於同日報案，並將現場照片提
      供予警方，業經證人甲○證述在卷，並有報案函附卷足憑
      。另證人李金鍚係於96年4月24日晚間11時55分許前往上
      址，發現被告已將挖土機移至板車上，當時在場被告自稱
      板車是公司所有，亦有臺北縣政府警察局員警工作紀錄簿
      在卷可按。顯見被告當時已將挖土機移至板車上，板車暫
      停在路旁，處於隨時可駛離之情況，若非警員盤查被告身
      分，則無從查獲本案。至證人李金鍚於原審審理時，雖就
      其係先聽同事提起本件土地遭傾倒剩餘土石方，或是盤查
      被告後，才聽同事提及此事，前後有不一致之證述，惟因
      證人李金鍚作證時間已距事發時2年餘，難免就案情細節
      有記憶不清之情況，且若非其同事有先據證人甲○之報案
      紀錄告知此事，證人李金鍚當無任意盤查被告，並將被告
      年籍資料記載在工作紀錄簿之必要。從而，依據本件土地
      已遭傾倒剩餘土石方，被告又於深夜趁機以板車將挖土機
      運走等情研判，及其於審理時自承：案發前其在工地擔任
      砂石清運及廢棄物清理等語，以被告從事之職業與經驗，
      其為警查獲之時，又在案發之本件土地現場，被告主觀上
      當明知該土地遭傾倒剩餘土石方，而挖土機係供壓平土方
      整地使用。
（三）被告於警詢時辯解本案係嚴福連透過其林姓朋友介紹，向
      其承租挖土機，因嚴福連行動電話停用，其擔心挖土機失
      竊及拿不到租金，故至本件土地將挖土機拖走，當時挖土
      機停放在本件土地上，可能是承租挖土機之人用來整地云
      云，並提出嚴福連承租挖土機之租約影本為憑，然其於檢
      察官偵訊及原審時，即推翻上開供述之真實性，並坦承所
      提出之租約內容不實。以本件遭傾倒營建剩餘土方之土地
      ，位處臺北縣萬里鄉之偏僻山間，有現場照片可考，被告
      於深夜專程引導板車司機至該土地將供整平營建剩餘土方
      使用之挖土機載離，並於警詢時提供內容不實之挖土機租
      賃契約，誤導警方偵辦方向，被告雖於97年1月14日接受
      偵訊時改變辯詞，聲稱是一位丁興（指郭丁興）之人口頭
      委託其帶板車司機去將怪手拖走云云，然檢察官傳喚證人
      郭丁興查證結果，郭丁興於96年9月17日檢察官訊問時具
      結證稱：「（是否認識被告？）之前不認識他，是我一個
      朋友『阿文』打電話給我，說他朋友的挖土機被警察臨檢
      到，要我幫忙處理，『阿文』和被告過來找我，我的行動
      電話裡並沒有留存『阿文』的任何資料，之前有他的電話
      ，因為打不通所以我就刪除了，我也不知道他的詳細年籍
      。」、「（為何『阿文』會請你幫忙？）因為我之前有當
      過民意代表的助理，所以他才會請我幫忙了解這件事情。
      」、「（『阿文』最近有無跟你聯絡？）沒有，我用0000
      000000號行動電話打給「阿文」，我已經約3個月沒有與
      他聯絡了，我會打電話給「阿文」，是因為被告打電話問
      我，我打電話要問「阿文」發生什麼事。」、「（是否有
      提供租約給被告？）沒有，我也沒有叫被告去拖運怪手。
      」（見第24號偵查卷第37頁至第39頁）等語；復於97年3
      月12日檢察官訊問時具結證稱：「（是否有找到阿文？）
      我只有他的電話，他的電話是0000000000號，但他的電話
      現在都沒有回應，已經暫停使用。」、「（你是那個民意
      代表的助理？）4、5年前是立法委員郭素香的登記助理。
      」「（你是否知道本件傾倒廢棄物的事情？）我真的不知
      道，被告方才所說不實，被告會知道我的電話可能是透過
      阿文知道的。」（見第24號偵查卷第42頁至第44頁）等語
      。據此，被告就其為不實辯解之原因，始終未能提出合理
      可信之說明，以本件傾倒營建剩餘土方之竊佔犯罪遂行，
      必須有挖土機配合壓平整地，被告空言挖土機為「阿文」
      所有，其僅受託前往載挖土機離開案發現場云云，而「阿
      文」究竟為何人，被告卻始終無法提出其確切姓名或住居
      所資料，自難信其辯解為真實，當無從為其有利之認定。
（四）綜上所述，被告主觀上已知悉本件土地遭人傾倒剩餘土石
      方，挖土機亦為壓平土方整地之用，而本案為警查獲時，
      其亦在現場準備將供壓平土方整地使用之挖土機載離，被
      告對該挖土機之所有人始終未能為合理之交代，參諸被告
      為挖土機之實際支配管領者，該挖土機應為被告所提供無
      疑。被告提供挖土機之必要機具予所謂「阿文」之人，用
      以整地壓平所傾倒之營建剩餘土石方，該土地又為他人不
      動產，無論被告或者「阿文」均無合法使用權源，被告當
      有共謀不法利益、共同竊佔他人不動產之犯罪認識與行為
      分擔實行。被告所為辯解，無非係事後卸責之詞，不足採
      信，本件事證明確，被告犯行堪以認定，應依法論科。
三、核被告所為，係犯刑法第320條第2項之意圖為自己不法之利
    益，而竊佔他人不動產罪。被告與綽號「阿文」成年男子，
    有犯意聯絡及行為分擔，為共同正犯。其二人利用不知情之
    人傾倒營建剩餘土石方及挖土機本件土地及由不知情之挖土
    機司機整地，為間接正犯。原審對於被告犯罪事實，未詳予
    勾稽不利被告之證據，誤為被告無罪之諭知，尚有未洽，檢
    察官上訴據以指摘原判決不當，為有理由，應由本院撤銷原
    判決予以改判。爰審酌被告犯罪動機、情節、所竊佔土地之
    面積及對被害人財產法益損害程度，暨被告犯後尚有誠意與
    被害人和解協助回復原狀賠償損失等等一切情狀，量處有期
    徒刑6月，如易科罰金以新臺幣1千元折算1日，被告犯罪時
    間係在96年4月24日以前，依中華民國96年罪犯減刑條例第2
    條第1項第3款、第7條規定，減其宣告刑為有期徒刑3月，如
    易科罰金以新臺幣1千元折算1日，以示懲戒。
據上論斷，應依刑事訴訟法第369條第1項前段、第364條、第299
條第1項前段，刑法第28條、第320條第2項、第1項、第41條第1
項前段，刑法施行法第1條之1第1項、第2項前段，中華民國96年
罪犯減刑條例第2條第1項第3款、第7條，判決如主文。
本案經檢察官劉異海到庭執行職務。
中    華    民    國    98    年    8     月     5    日
                  刑事第十三庭  審判長法  官  曾德水
                                      法  官  林婷立
                                      法  官  陳恆寬
以上正本證明與原本無異。
不得上訴。
                                      書記官  黃家麟
中    華    民    國    98    年    8     月    10    日
附錄：本案論罪科刑法條全文
中華民國刑法第320條
意圖為自己或第三人不法之所有，而竊取他人之動產者，為竊盜
罪，處5年以下有期徒刑、拘役或5百元以下罰金。
意圖為自己或第三人不法之利益，而竊佔他人之不動產者，依前
項之規定處斷。
前二項之未遂犯罰之。


司法院資訊處製作；財團法人民間司法改革基金會備份。
